【裁判字號】    92,上易,787
【裁判日期】    920630
【裁判案由】    傷害
【裁判全文】
臺灣高等法院臺中分院刑事判決                    九十二年度上易字第七八七號
    上  訴  人  臺灣臺中地方法院檢察署檢察官
    被      告  丙○○
    指定辯護人  本院公設辯護人  乙○○
右上訴人，因被告傷害案件，不服臺灣臺中地方法院九十一年度易字第二八一九號，
中華民國九十二年三月十九日第一審判決（起訴案號：臺灣臺中地方法院檢察署九十
一年度偵字第一九三七六號）提起上訴，本院判決如左：
    主      文
原判決撤銷。
丙○○傷害人之身體，處有期徒刑陸月，如易科罰金以參佰元折算壹日。
    事      實
一、丙○○於民國（下同）九十一年六月十二日十五時許，在其台中市○○○路○段
    二０九號二樓住處，發現停放在樓下之自小客車內防盜器，因與在台中市○○○
    路○段二０七號前計程車休息站，排班之計程車司機甲○○計程車內之無線電頻
    率互相干擾，其汽車防盜器因而一直鳴叫，丙○○遂前往上開休息站，質問甲○
    ○為何一直在按無線電，影響其汽車防盜器，甲○○不予理會，逕自開車載運乘
    客離開，同日十六時許，甲○○駕車返回上開休息站，欲開汽車門下車時，丙○
    ○即基於傷害之犯意，在汽車旁以右手重毆甲○○之左臉頰一拳，甲○○當場昏
    倒在地，經送醫救治，甲○○受有頭部外傷併腦震盪、左側臉部挫傷瘀青、外傷
    性左側急性外耳炎、左耳鈍挫傷、眩暈、疑似外淋巴管、左耳感音性聽障等傷
    害。
二、案經甲○○訴由臺灣臺中地方法院檢察署檢察官偵查起訴。
    理      由
一、訊據被告丙○○，固坦承於右揭時地，有毆打告訴人甲○○一拳之事實，惟矢口
    否認有造成告訴人左耳聽力受損之情事，並先於偵查中辯稱：「我用右手摑她的
    左臉頰，沒有打她耳朵，而且我陪同救護車送甲○○到澄清醫院，我在那裡等兩
    個多小時，我問護士有何狀況，護士說是左臉頰瘀青，並沒有甲○○所指控的病
    情那麼嚴重，之後甲○○叫我先離開，我就走了」云云，又於原審及本院審理時
    辯稱：其僅毆打甲○○左臉頰一下，之後她倒地，她應該只有臉部受傷，其餘之
    傷害，應非其之毆打所致云云。惟查：
(一)右揭犯罪事實，業據告訴人甲○○於偵審中指訴綦詳，並經在場之證人蕭芳志於
    偵查中證稱「我人正在事發現場，我看到甲○○開車回來，車門剛打開，丙○○
    就揮手打甲○○，甲○○就倒在地上昏倒，那時候不知是誰有叫救護車，等救護
    車來的時候，我幫忙把甲○○送到救護車上」等語在卷（參見偵查卷二三頁），
    可見告訴人當時受有相當之傷勢，至為明顯。又告訴人確實受有如犯罪事實欄所
    載之傷害，亦有臺中市澄清醫院診斷證明書二紙在卷可稽，茲上開九十一年六月
    十二日之診斷證明書，已載明甲○○所受頭部外傷併腦震盪、左側臉部挫傷瘀青
    、外傷性左側急性外耳炎等傷害，患者係於九十一年六月十二日下午約三時五十
    分左右，至該醫院急診時所診斷之傷害，且宜門診繼續追蹤治療，是上開傷害自
    係被告毆打所致。再者，上開九十一年六月二十六日診斷證明書上，記載甲○○
    左耳鈍挫傷、眩暈、疑似外淋巴管、左耳感音性聽障等傷害部分，乃係於九十
    一年六月二十六日門診時所診斷之傷害，該項門診既係告訴人甲○○依照前次急
    診時醫生之囑咐而作之追蹤治療，此有上開診斷書可憑，是此部分之傷害，堪認
    係被告該次傷害行為所引發，亦極明顯，要堪認定，則被告上開辯解云云，核屬
    卸責之詞，不足採信。
(二)茲按，「如毀敗一目或二目之視能，按照第一款之規定，固屬重傷，假使所傷之
    目，僅祇視能減衰，並未完全毀敗‧‧‧只能成立普通傷害，不能遽依重傷論科
    」（參照最高法院二十五年上字第四六八０號判例意旨）。經查，被害人左耳聽
    力損失七十八分貝之情事，有上開診斷書在卷可稽，嗣經本院函查結果，澄清醫
    院覆函本院載稱「患者最後一次於九十一年七月十一日之聽力檢查，顯示右耳正
    常，左耳損失至五十一分貝，應符合刑法第十條第四項第二款之毀敗一耳之聽能
    」，此有該院九十二年五月二十二日第五０三號函文可憑，惟經本院再函查結果
    ，該院覆函載稱「一般人正常聽力範圍為二十五分貝以下。全聾標準為一一０分
    貝以上。目前醫學上並無明確標準，若以中度聽障論，四十分貝是一標準，若以
    重度聽障來論，七十分貝是一標準」，亦有該院九十二年六月十二日第五六三號
    函文在卷可稽，佐以公設辯護人所提衛生保健及醫療中心聽力檢查之資料所載「
    中度障礙四十一至七十分貝，一般交談困難。重度障礙七十一至九十分貝，大聲
    交談困難，需要助聽器來輔助。極重度障礙九十一分貝以上，已無法正常交談」
    云云（參見本院卷二六頁、三八頁、五十頁），及告訴人於本院調查審理時，經
法院通譯人員靠近通譯時，均能清楚知悉法官之訊問內容等情以觀，可見告訴人
    左耳聽力受損，應未達毀敗之程度，要堪認定。再依雙方原無其他糾葛，被告僅
    出拳一下以觀，則被告出手毆打告訴人一拳，亦難認定有使人受重傷之犯意，是
    被告上開犯行，應僅成立刑法第二百七十七條第一項傷害罪，洵堪認定，從而，
    被告上開所辯，核係卸責之詞，難以採信，是其上開犯行，應依法論科。
二、核被告所為，係犯刑法第二百七十七條第一項傷害罪。原審經審理結果，認被告
    罪證明確，予以論科，固非無見。但查，告訴人左耳聽力受損，原審未查明是否
    構成重傷程度，僅於理由內說明無須傳喚醫生，自有判決不備理由之違誤。又本
    件被告僅因細故，即重毆告訴人受傷，並造成告訴人甚大傷害，雙方亦未和解，
    原審僅量處被告有期徒刑三月，顯有失出之違誤，檢察官依告訴人之請求，提起
    上訴，指摘原判決認定告訴人僅受普通傷害，或稱被告有使人受重傷之犯意云云
    ，依上所述，均非可採，惟指摘原判決量刑過輕，非無理由，原判決亦有上開可
    議，即屬無可維持，應由本院撤銷改判。爰審酌被告犯罪之動機、手段、告訴人
    受傷程度，及被告犯後態度非佳等一切情狀，量處如主文第二項所示之刑，並諭
    知易科罰金之折算標準，以示懲儆。
據上論斷，應依刑事訴訟法第三百六十九條第一項前段、第三百六十四條、第二百九
十九條第一項前段，刑法第二百七十七條第一項、第四十一條第一項前段，罰金罰鍰
提高標準條例第一條前段、第二條，判決如主文。
本案經檢察官李榮鴻到庭執行職務。
中      華      民      國      九十二     年     六      月    三十    日
                                臺灣高等法院臺中分院刑事第二庭
                                      審判長法  官  羅  禮  政
                                            法  官  陳  欣  安
                                            法  官  蔡  聰  明
右正本證明與原本無異。
檢察官如對罪名有爭執，得上訴。
被告不得上訴。
如不服本判決應於收受送達後十日內向本院提出上訴書狀，其未敘述上訴之理由者並
得於提起上訴後十日內向本院補提理由書（均須按他造當事人之人數附繕本）。
                                            書記官  郭  振  祥
中      華      民      國      九十二     年     七      月     一     日
刑法第二百七十七條：
傷害人之身體或健康者，處三年以下有期徒刑，拘役或一千元以下罰金。
犯前項之罪，因而致人於死者，處無期徒或七年以上有期徒刑，致重傷者，處三年以
上、十年以下有期徒刑。
                                                                        Ｒ


司法院資訊處製作；財團法人民間司法改革基金會備份。
